【裁判字號】    92,易,2389
【裁判日期】    920919
【裁判案由】    毒品危害防制條例
【裁判全文】
臺灣板橋地方法院刑事判決                        九十二年度易字第二三八九號
    公  訴  人  臺灣板橋地方法院檢察署檢察官
    被      告  甲○○
右列被告因違反毒品危害防制條例案件，經檢察官提起公訴（九十二年度偵字第一一
二八八號、九十二年度毒偵字第二四二０號、九十二年度毒偵緝字第一三七號），本
院判決如左：
    主  文
甲○○連續施用第二級毒品，累犯，處有期徒刑柒月，扣案之安非他命吸食器壹組內
殘留之第二級毒品安非他命殘渣，沒收銷燬之，扣案之安非他命吸食器貳組，均沒收
；又持有第一級毒品，累犯，處有期徒刑伍月，扣案之第一級毒品海洛因貳包（淨重
壹點陸公克），沒收銷燬之。應執行有期徒刑拾月；扣案之安非他命吸食器壹組內殘
留之第二級毒品安非他命殘渣、第一級毒品海洛因貳包（淨重壹點陸公克），沒收銷
燬之；扣案之安非他命吸食器貳組，均沒收。
    事  實
一、甲○○曾於民國八十五年間，因違反麻醉藥品管理條例案件，經臺灣高等法院判
    處有期徒刑捌月確定，八十六年間，因犯贓物罪，經本院判處有期徒刑肆月（得
    易科罰金）確定，嗣經裁定定應執行有期徒刑拾月確定，八十七年三月十三日執
    行完畢。八十六年間，因違反槍砲彈藥刀械管制條例案件，經臺灣高等法院判處
    有期徒刑拾月（另有強制工作），嗣經駁回上訴確定，八十七年間，因犯偽造文
    書罪及轉讓禁藥罪，經本院分別判處有期徒刑肆月、陸月確定，此三個有期徒刑
    嗣經裁定定應執行有期徒刑壹年捌月確定，八十九年一月四日執行完畢。八十八
    年間，因犯竊盜罪，經本院判處有期徒刑伍月確定，八十九年四月十五日執行完
    畢。
二、甲○○曾於八十七年間，因違反毒品危害防制條例案件，經臺灣板橋地方法院檢
    察署檢察官依毒品危害防制條例規定提出聲請，本院以八十七年度毒聲字第三九
    八號裁定送勒戒處所觀察、勒戒，經勒戒結果，被判定無繼續施用毒品傾向，經
    同署檢察官於八十七年七月十五日為不起訴處分確定（八十七年度偵字第一二九
    ０七號）。
三、甲○○猶不知悛悔，明知毒品安非他命屬毒品危害防制條例規定禁止持有、施用
    之第二級毒品（下簡稱：安非他命），竟基於施用安非他命之概括犯意，於九十
    一年一月十一日十一時三十分許之前九十三小時內某時點起迄九十二年三月十五
    日止，在臺北縣板橋市○○路○段一四八巷一之二號五樓之居處及板橋市○○街
    二巷二七號三樓等地，以將安非他命置於吸食器內，再以火置其下方燒烤使安非
    他命產生煙霧加以吸用之方式，連續施用安非他命多次。
四、甲○○明知毒品海洛因屬毒品危害防制條例規定禁止持有之第一級毒品（下簡稱
    ：海洛因），於九十一年一月十一日十一時許，在臺北縣中和市○○路某處，對
    於綽號「大力」之不詳姓名成年男子，交付其持有之二包白色粉末為海洛因（驗
    後餘淨重一點六公克）之情，有所認識，共另行起意，基於持有海洛因之犯意，
    收受持有之。
五、九十一年一月十一日十一時三十分許，甲○○駕駛車號ＱＤＱ－八００號輕型機
    車在臺北縣板橋市○○路○段九五號前，為警查獲其持有丟於地面之海洛因粉末
    二包，（驗後餘淨重一點六公克）並經警徵得甲○○之同意於當日十三時三十分
    許至其位於大觀路二段一四八巷一之二號五樓之居處搜索，扣得屬甲○○所有供
    其施用安非他命用之吸食器一組，同日十四時三十分許之警詢中，經警徵得甲○
    ○同意採取其尿液，經送鑑定結果，證實呈安非他命陽性反應。臺灣板橋地方法
    院檢察署檢察官即根據此一尿液鑑定結果，以甲○○有施用安非他命犯行，向本
    院提出聲請，經本院於九十一年五月二十日以九十一年度毒聲字第一六０一號裁
    定，裁定甲○○應送勒戒處所觀察、勒戒，甲○○經傳拘未到案，嗣經檢察官發
    布通緝，於九十二年三月十五日二十一時十五分許，在臺北市○○○路一一二號
    前，為警緝獲，並當場扣得甲○○所有供其施用安非他命用之內有安非他命殘渣
    之吸食器一組，且經警於九十二年三月十六日凌晨二時許之警詢中，徵得甲○○
    之同意採取其尿液，經送鑑定結果，亦證實呈安非他命陽性反應。甲○○並依前
    述裁定送觀察、勒戒，結果被判定有繼續施用毒品之傾向，經本院於九十二年四
    月十日，依檢察官聲請，以九十二年度毒聲字第一一一三號裁定，令入戒治處所
    施以強制戒治壹年確定。
六、案經臺北縣政府警察局海山分局報由臺灣板橋地方法院檢察署檢察官及臺北市政
    府警察局中山分局移送臺灣臺北地方法院檢察署檢察官呈由臺灣高等法院檢察署
    令轉臺灣板橋地方法院檢察署檢察官偵查起訴。
    理  由
一、訊據被告甲○○對於其右揭施用安非他命之事實，固坦承不諱，惟矢口否認有何
    持有海洛因之犯意，辯稱：被抓的前幾天，「大力」到我家問我有沒有錢，他知
    道我有吸食安非他命，過幾天他叫我去他家拿錢，到他家他跟我說沒有錢，可不
    可以用安非他命扺，他用一個煙盒裝著，我被查獲才知道裡面是裝海洛因云云。
    經查：
    (一)被告於九十一年一月十一日十一時三十分許為警查獲，於同日十四時三十分許
      之警詢中採取之尿液，及九十二年三月十六日凌晨二時許之警詢中採取之尿液
      ，先後經送經行政院衛生署認可之臺灣檢驗科技股份有限公司及臺北市立療養
      院鑑定，鑑定結果，均確呈安非他命陽性反應之事實，有卷附之臺灣檢驗科技
      股份有限公司濫用藥物尿液檢驗報告及臺北市立療養院煙毒尿液檢驗報告各一
      份附卷足憑，並有先後二次扣案之安非他命吸食器二組（其中後扣案者內尚有
      安非他命殘渣）可證，均已足以擔保被告有關其有施用安非他命犯行自白之真
      實性。雖然被告未能確定其本案施用安非他命行為之始日，而供稱：九十一年
      一月間，我有吸用安非他命，九十二年三月十五日當日有吸等語。惟查安非他
      命經口服投與後約百分之七十於二十四小時內自尿中排出，約百分之九十於九
      十六小時內自尿中排出，由於目前國內尿液中甲基安非他命之檢驗僅為鑑定其
      是否呈陽性反應而未定其含量，且甲基安非他命成分之檢出與其投與方式，投
      與量、個人體質、採尿時間與檢測儀器之精密度等諸多因素有關，因此僅憑尿
      液中呈安非他命陽性反應，並無法確實推算吸食時間距採集時間之長短，惟依
      上述資料推斷，最長可能不會超過四日（九十六小時）等情，業經行政院衛生
      署藥物食品檢驗局八十一年二月八日藥檢壹字第一一五六號函敘明斯旨明確
      。本件被告於九十一年一月十一日十一時三十分許經警查獲，至同日十四時三
      十分許警詢時經警採尿之時間，屬被告為警逮捕拘禁之期間，在此時間內被告
      當不可能有施用毒品之機會，扣除此三小時之時間，本於上述證明被告之該次
      尿液有安非他命陽性反應之檢驗報告，足見被告本案應係於第一次被查獲之時
      即九十一年一月十一日十一時三十分許之前九十三小時內某時點，即開始施用
      安非他命。
    (二)被告本案第一次被查獲扣案之二包白色粉末（驗後餘淨重一點六公克），係被
      告遇警丟於地面為警查獲之事實，為被告供承在卷，該二包白色粉末經檢驗結
      果，確含海洛因成份之事實，亦有法務部調查局九十一年一月二十八日調科壹
      字第０六０００五九一三號鑑定通知書一份在卷可考。而被告係於九十一年一
      月十一日十一時許，在中和市○○路上向「大力」取得該二包白色粉末，其於
      收受該二包粉末時已知「大力」交付者為海洛因之事實，亦經被告於警詢及偵
      查中先後供承在卷（見九十一年度毒偵字第四一二號偵查卷第四頁背面、第二
      四頁背面、九十二年度毒偵緝字第一三七號偵查卷第五三頁背面）。且查該二
      包海洛因既係「大力」之人交付被告用以抵債之用，為確定抵債物之價值是否
      與債款相當，被告理應會確認「大力」交付抵債之物為何物，又安非他命係結
      晶體，與海洛因係呈粉末狀不同，應為一般有施用安非他命或海洛因毒品經驗
      之人所熟知者，被告對「大力」交付之白色粉末，應亦無誤判為安非他命之可
      能。是被告於本院審理時變異前詞，否認知「大力」交付之物為海洛因，顯不
      足採信。
    (三)綜上論述，本件事證明確，被告所為原不知「大力」交付者為海洛因之辯解，
      尚不足採，其施用安非他命犯行及持有海洛因犯行，均洵堪認定。
二、按安非他命屬於毒品危害防制條例第二條第二項第二款規定之第二級毒品。核被
    告施用安非他命之行為，均係犯毒品危害防制條例第十條第二項之施用第二級毒
    品罪。被告先後多次施用安非他命犯行，時間緊接，手法雷同，觸犯犯罪構成要
    件相同之罪名，顯係基於概括犯意反覆實施，為連續犯，依刑法連續犯之規定論
    以一罪。被告施用安非他命時之持有安非他命行為，為高度之施用行為所吸收，
    均不另論罪。次按海洛因屬於毒品危害防制條例第二條第二項第一款規定之第一
    級毒品。核被告持有海洛因之行為，係犯毒品危害防制條例第十一條第一項之持
    有第一級毒品罪。被告所犯上開二罪名，犯意各別，行為互異，應分論併罰。查
    被告曾於八十五年間，因違反麻醉藥品管理條例案件，經臺灣高等法院判處有期
    徒刑捌月確定，八十六年間，因犯贓物罪，經本院判處有期徒刑肆月確定（得易
    科罰金），嗣經裁定定應執行有期徒刑拾月確定，八十七年三月十三日執行完畢
    ；八十六年間，因違反槍砲彈藥刀械管制條例案件，經臺灣高等法院判處有期徒
    刑拾月（另有強制工作），嗣經駁回上訴確定，八十七年間，因犯偽造文書罪及
    轉讓禁藥罪，經本院分別判處有期徒刑肆月、陸月確定，此三個有期徒刑嗣經裁
    定定應執行有期徒刑壹年捌月確定，八十九年一月四日執行完畢；八十八年間，
    因犯竊盜罪，經本院判處有期徒刑伍月確定，八十九年四月十五日執行完畢，有
    臺灣高等法院被告全國前案紀錄表、臺灣板橋地方法院檢察署刑案資料查註紀錄
    表各一份在卷可考，五年以內再犯有期徒刑以上之上開二罪，為累犯，均依刑法
    累犯之規定，加重其刑。茲審酌被告有施用毒品犯罪之前科，且曾因施用毒品案
    件，經送勒戒處所觀察、勒戒，經勒戒結果，因無繼續施用毒品之傾向，而經檢
    察官為不起訴處分確定（詳後述），猶不知悛悔，再為本案犯罪，暨被告本件犯
    罪屬自損犯性質，其目前正接受強制戒治之治療處分（詳後述）等一切情狀，分
    別量處如主文所示之刑，並定其應執行刑。
三、扣案之被告持有之海洛因二包（驗後餘淨重一點六公克），及本案第二次查獲被
    告持有扣案之安非他命吸食器內殘留之安非他命殘渣，分別屬第一級毒品及第二
    級毒品，依毒品危害防制條例第十八條第一項前段規定，均宣告沒收銷燬之。扣
    案之安非他命吸食器二組，屬被告所有且供其施用安非他命之用（因可為其他用
    途使用，尚非屬專供施用毒品之器具），為被告自承在卷，依刑法第三十八條第
    一項第二款之規定，宣告沒收。
四、查被告曾於八十七年間，因違反毒品危害防制條例案件，經臺灣板橋地方法院檢
    察署檢察官依毒品危害防制條例規定提出聲請，本院以八十七年度毒聲字第三九
    八號裁定送勒戒處所觀察、勒戒，經勒戒結果，被判定無繼續施用毒品傾向，經
    同署檢察官於八十七年七月十五日為不起訴處分確定（八十七年度偵字第一二九
    ０七號）之事實，有臺灣高等法院被告全國前案紀錄表、臺灣板橋地方法院檢察
    署刑案資料查註紀錄表、臺灣板橋地方法院檢察署全國施用毒品案件紀錄表、臺
    灣板橋地方法院檢察署八十七年度偵字第一二九０七號不起訴處分書各一份附卷
    足證。被告受有前開確定之不起訴處分後，於五年內再犯同條例第十條之罪（本
    案），並經檢察官依毒品危害防制條例規定，向本院提出聲請，經本院於九十一
    年五月二十日以九十一年度毒聲字第一六０一號裁定，裁定被告應送勒戒處所觀
    察、勒戒，被告嗣經通緝到案，送觀察、勒戒結果，被判定有繼續施用毒品之傾
    向，經本院於九十二年四月十日，依檢察官聲請，以九十二年度毒聲字第一一一
    三號裁定，令入戒治處所施以強制戒治壹年等事實，復有卷附之臺灣板橋地方法
    院檢察署九十一年度聲觀字第七六二號、九十二年度聲戒字第三六二號聲請書、
    本院九十一年度毒聲字第一六０一號裁定、九十二年度毒聲字一一一三號裁定、
    臺灣臺北看守所附設勒戒處所有無繼續施用毒品傾向證明書、上引之刑案查註紀
    錄表、前案紀錄表可憑。依同條例第二十條第三項之規定，本案無同條第二項得
    受不起訴處分等規定之適用，附此敘明。
據上論斷，應依刑事訴訟法第二百九十九條第一項前段，毒品危害防制條例第十條第
二項、第十一條第一項、第十八條第一項前段，刑法第十一條前段、第五十六條、第
三十八條第一項第二款、第五十一條第五款，判決如主文。
本案經檢察官高智美到庭執行職務。
中      華      民      國      九十二      年    九    月    十九      日
                                        臺灣板橋地方法院刑事第四庭
                                          法  官    王復生
右正本證明與原本無異。
如不服本判決，應於判決送達後十日內向本院提出上訴狀 (應附繕本) ，上訴於
臺灣高等法院。
                                          書記官    黃美雲
中      華      民      國      九十二      年    九    月  十九    日
附錄本案論罪科刑法條全文
毒品危害防制條例第十條：
施用第一級毒品者，處六月以上五年以下有期徒刑。
施用第二級毒品者，處三年以下有期徒刑。
毒品危害防制條例第十一條：
持有第一級毒品者，處三年以下有期徒刑、拘役或新臺幣五萬元以下罰金。
持有第二級毒品者，處二年以下有期徒刑、拘役或新臺幣三萬元以下罰金。
持有專供製造或施用毒品之器具者，處一年以下有期徒刑、拘役或新臺幣一萬元以下
罰金。


司法院資訊處製作；財團法人民間司法改革基金會備份。
